【裁判字號】    97,上訴,1780
【裁判日期】    980309
【裁判案由】    殺人未遂等
【裁判全文】
臺灣高等法院高雄分院刑事判決        97年度上訴字第1780號
                                    97年度上訴字第1823號
上  訴  人  臺灣高雄地方法院檢察署檢察官
被      告      庚○○
選任辯護人      江雍正    律師
                李汶哲    律師
                蘇勝嘉    律師
被      告      甲○○
                          另住屏東縣萬丹鄉○○路16號
                          （現在高雄分監執行中）
選任辯護人      程高雄    律師
上列上訴人因被告殺人未遂等案件，不服臺灣高雄地方法院97年
度訴字第1117號中華民國97年10月2 日第一審判決（起訴案號：
臺灣高雄地方法院檢察署97年度偵字第10854 號，追加起訴案號
：97年度偵字第13438 號），提起上訴，本院判決如下：
    主  文
原判決關於庚○○部分撤銷。
庚○○共同殺人未遂，累犯，處有期徒刑陸年；又犯共同非法持
有手槍罪，累犯，處有期徒刑伍年陸月，併科罰金新臺幣壹拾伍
萬元，罰金如易服勞役以新臺幣壹仟元折算壹日。扣案之口徑九
釐米制式半自動手槍制式手槍（槍枝管制編號：0000000
000號）壹支、口徑零點四零吋制式半自動手槍（槍枝管制編
號：0000000000號）壹支、土造手槍壹支、口徑九釐
米制式子彈柒顆，均沒收。應執行有期徒刑拾年陸月，併科罰金
新臺幣壹拾伍萬元，罰金如易服勞役以新臺幣壹仟元折算壹日。
扣案之口徑九釐米制式半自動手槍制式手槍（槍枝管制編號：0
000000000號）壹支、口徑零點四零吋制式半自動手槍
（槍枝管制編號：0000000000號）壹支、土造手槍壹
支、口徑九釐米制式子彈柒顆，均沒收。
其他上訴駁回。
    事  實
一、庚○○於民國（以下同）86年間曾犯違反麻醉藥品管理條例
    、肅清煙毒條例等罪，經本院先後判處有期徒刑3 年4 月、
    9 月、8 月、8 月、5 年2 月確定，經接續執行，於90年9
    月6 日假釋出監，於94年11月23日假釋期滿執行完畢，仍不
    知悔改，明知綽號「老芋仔」之男子丁○○（檢察官另案偵
    辦中）與辛○○有賭債新台幣1540萬元之糾紛，且綽號「哲
    偉」不詳姓名之成年男子於民國（以下同）92年2 月間之某
    日，曾交付具殺傷力之口徑9mm 半自動制式手槍1 支（槍枝
    管制編號：0000000000號及口徑0.40吋半自動制式手槍（槍
    枝管制編號：0000000000號）1 支，及土造手槍1 支、口徑
    9mm 制式子彈11顆及口徑0.40吋制式子彈2 顆及另子彈22顆
    及土造手槍1 支予甲○○ (已判刑)， 嗣丁○○向甲○○取
    得前述槍彈後，丁○○為催討賭債竟與庚○○共同基於殺人
    及持有具殺傷力之槍、彈之犯意聯絡，約定於97年4 月10日
    凌晨，庚○○若接聽到綽號「阿利」男子之行動電話後，即
    共同前往處理丁○○與辛○○之債務，庚○○應允後，於97
    年4 月10日凌晨5 時許，在高雄市○○區○○路與民生路交
    岔口附近之「壺說八道KTV 」內，接聽綽號「阿利」男子行
    動電話後，立即依約搭乘由不知情之計程車司機己○○所駕
    駛之車牌號碼Z9-272號計程車，前往高雄市○○○路與丁○○所駕駛車牌號碼1166-TF 號黑色賓士自小客車會合，並沿
    高雄市○○○路南向北行駛，尾隨戊○○所駕駛搭載辛○○
    之車牌號碼7456 -ME號黑色自小客車，於同日凌晨5 時30分
    許，戊○○與辛○○行駛至博愛二路與新庄仔路交岔口，此
    時庚○○接聽到綽號「阿利」男子之行動電話並依其指示前
    往新莊一路與博愛二路交岔口，庚○○與丁○○準備前後攔
    截戊○○與辛○○所駕駛自小客車，待戊○○所駕駛自小客
    車經過時，庚○○隨即指示己○○即計程車司機將計程車橫
    放並對戊○○與辛○○大喊「別走」，戊○○見狀後，立即
    從庚○○所搭乘計程車左側快速離開，並左轉新庄仔路時，
    丁○○即駕駛其自小客車超前攔阻戊○○與辛○○所駕駛自
    小客車，戊○○見狀後，立即回轉新庄仔路由西往東快速行
    駛，此際丁○○所駕駛自小客車亦行駛至戊○○與辛○○所
    駕駛自小客車旁，丁○○隨即取出手槍，並在戊○○與辛○○往新莊仔路由西往東方向左轉自由二路北向南方向快速逃
    離時，庚○○與丁○○之車輛均緊跟在後，且丁○○亦以上
    開手搶持續向戊○○與辛○○射擊22次，待戊○○與辛○○
    行駛自由二路與十全二路交岔口時，左轉十全二路行駛，隨
    即向十全派出所報案，庚○○與丁○○始未繼續跟隨與開槍
    射擊，因而未得逞。嗣於同日上午6 時25分許，庚○○依綽
    號「阿利」之男子行動電話指示後，前往十全派出所查看戊○○、辛○○之狀況，為警查覺形跡可疑攔下，始查悉上情
    。
二、案經高雄市政府警察局左營分局移送高雄地方法院檢察署檢
    察官指揮偵辦。
    理  由
壹、証据能力部分：
一、按被告以外之人於審判外之言詞或書面陳述，除法律有規定
    者外，不得作為證據；法院或檢察官得囑託醫院、學校或其
    他相當之機關、團體為鑑定，或審查他人之鑑定，並準用第
    203 條至第206 條之1 規定；其須以言詞報告或說明時，得
    命實施鑑定或審查之人為之，刑事訴訟法第159 條第1 項、
    第208 條第1 項分別定有明文。是法院或檢察官依刑事訴訟
    法第208 條第1 項之規定，囑託鑑定機關所出具之鑑定報告
    ，應屬刑事訴訟法第206 條第1 項之鑑定報告，為傳聞法則
    之例外，而囑託包括檢察官直接囑託及概括指定而由警察機
    關逕送鑑定之情形。查本件卷附內政部警政署刑事警察局97
    年6 月9 日刑鑑字第0970068294號槍彈鑑定書1 份（見雄檢
    97 年 偵16468 號卷第39頁至第44頁），係臺灣高雄地方法
    院檢察署檢察官依上開規定概括囑託機關、團體所為之鑑定
    ，依法自得作為證據。
二、本判決所引用其他之傳聞證據，包含証人即被害人辛○○、
    戊○○於警詢、偵查時所為陳述，及證人己○○、乙○○於
    警詢、偵查中之證述（見警A 卷第21頁至第22頁、第25頁至
    第26頁，雄檢97年偵字第10854 號卷第20頁）及同案被告相
    互間於警詢及偵查中之證述、高雄市政府警察局刑警大隊扣
    押筆錄、扣押物品目錄表（見警卷第16至19頁）、高雄市政
    府警察局現場勘察報告（見警B 卷第23頁至第28頁）、高雄
    市政府警察局三民第一分局十全派出所員警工作記錄簿（見
    警A 卷第55頁至第56頁）及高雄市政府警察局槍枝初步檢視
    報告表（見警B 卷第118 頁至第123 頁），係屬傳聞證據，
    經檢察官、被告庚○○、甲○○及辯護人於審判程序同意作
    為證據，院審酌上開證據作成時之情狀，並無違法或不當等
    情形，且與本案相關之待證事實具有關聯性，認為以之作為
    本案之證據亦屬適當，依刑事訴訟法第159 條之5 第1 項規
    定，均有證據能力。
三、又傳聞法則乃對於被告以外之人於審判外之言詞或書面陳述
    ，亦即針對被告以外之人於審判外以言詞或書面所為之供述
    證據所為之規範。卷附槍彈照片2 張（見警B 卷第21頁）及
    槍彈鑑定照片175 張（見警B 卷第29頁至第117 頁）、監視
    錄影器翻拍照片6 張（見警A 卷第65頁至第67頁）、車牌號
    碼7456 -ME自小客車之車損照片16張（見警A 卷第57頁至第
    64頁），乃以科學、機械之方式對於查獲當時之情況所為忠
    實且正確之紀錄，性質上並非供述證據，故無傳聞法則之適
    用，於此又查無不得為證據之狀況，自均具有證據能力。另
    業經扣案之口徑9mm 半自動制式手槍1 支（槍枝管制編號：
    000000000 號、口徑0.40吋半自動制式手槍（槍枝管制編號
    ：0000000000號）1 支、仿BERETTA 廠M9型具殺傷力之半自
    動改造手槍（槍枝管制編號：0000000000號）1 支、口徑
    9mm 制式子彈11顆及口徑0.40吋制式子彈2 顆，均係被告甲○○自首而提出之，並非傳聞證據，應有證據能力。
貳、被告庚○○撤銷改判有罪部分：
一、訊之被告庚○○堅決否認有何參與持槍殺人未遂犯行，辯稱
    ：我當初只是要去找辛○○討論如何還錢的問題，且在接到
    「阿利」電話後才包計程車前往博愛路與新莊路口，並不知
    道甲○○有帶槍，且甲○○嗣後追逐戊○○、辛○○時，我
    並沒有聽到槍聲，根本不知道有發生槍擊案，若我知情就不
    會自投羅網去警局查看戊○○、辛○○的情況云云。辯護人
    辯稱：被告庚○○於案發當天只是單純的要去跟蹤辛○○的
    女朋友，查詢辛○○的落腳處，並沒有任何開槍的必要，自
    然也就不會想到有人會帶槍，且其並非現場開槍之人，亦未
    持有手槍、子彈，於開槍之時，被告庚○○所乘坐之計程車
    也追不到甲○○及對方車輛，所以槍擊時庚○○不在現場，
    根本沒有殺人或持槍之犯意聯絡云云。惟查：
（一）上揭於開車行進中有遭受車牌號碼1166-TF 號之黑色賓士
      自小客車追逐並開槍射擊，也遭受車牌號碼Z9-272號之計
      程車攔截追趕之事實，業据被害人戊○○、辛○○於原審
      及本院審理時指訴綦詳，並經證人即Z9-272號計程車司機
      己○○於偵查中陳稱：庚○○有搭載我的計程車，並叫我
      尾隨跟號碼7456-ME 號黑色自用小客車，庚○○於行駛途
      中有接聽行動機話等語，又辛○○所駕車牌號碼7456-ME
      自用小客車被槍擊至彈痕累累，並有車損照片16張可稽，
      並有高雄市政府警察局刑警大隊扣押物品目錄表、扣案如
      附表所示之手槍、子彈、高雄市政府警察局現場勘察報告
      、高雄市政府警察局三民第一分局十全派出所員警工作記
      錄簿、彈道鑑定照片175 張、高雄市政府警察局槍枝初步
      檢視報告表等可稽（見警A 卷第19頁至第22頁、第23頁至
      第25頁、第43頁至第47頁、第53頁至第54頁、第57頁至第
      67頁，雄檢97年偵字第10854 號卷第18頁至第20頁，警B
      卷第16頁至第21頁、第23頁至第117 頁、第118 頁至第12
      3 頁，雄檢97年偵字第13438 號卷第39頁至第44頁），又
      前開槍彈經鑑定有殺傷力，並有內政部警政署刑事警察局
      刑鑑字第0970068294號槍彈鑑定書可憑（見偵卷一第39頁
      以下），又被害人戊○○所穿黑色上衣右側靠近肋骨處有
      子彈貫穿彈孔（未擊中身體），業据被害人戊○○陳明，
      足見開槍射擊者確有殺人犯意。
（二）又共同被告甲○○於事發1 月後有報繳槍彈，此有高雄市
      政府警察局刑警大隊扣押筆錄、扣押物品目錄表、照片2
      張在卷可憑（見警A 卷第16至19頁、第21頁），並有制式
      手槍2 支、改造手槍1 支、制式子彈13顆扣案可稽。又扣
      案該等槍彈經送內政部警政署刑事警察局鑑定結果，認：
      送鑑手槍1 支 (槍枝管制編號000000 0000)，係口徑9mm
      制式半自動手槍，為美國RUGER 廠製P8 5MKII型，經檢視
      ，槍號遭磨滅，以電解腐蝕法重現結果，因磨滅過身，無
      法重現，槍管內具6 條右旋來復線，可擊發同口徑制式子
      彈，認具殺傷力；送鑑手槍1 支 (槍枝管制編號00000000
      00) ，係口徑0.40吋制式半自動手槍，為美國SMITH&WESS
      ON廠1066型，槍號為TFB2139 ，槍管內具6 條左旋來復線
      ，擊發功能正常，可供擊發同口徑制式子彈使用，認具殺
      傷力；送鑑手槍1 支 (槍枝管制編號0000000000) ，係改
      造手槍，仿BERETTA 廠M9型半自動手槍製造之槍枝，換裝
      土造金屬槍管而成，擊發功能正常，可供擊發適用子彈使
      用，認具殺傷力；送鑑子彈13顆，經同一機關鑑定結果，
      其中11顆，均係口徑9mm 制式子彈，採樣4 顆試射，可擊
      發，認具殺傷力；另外2 顆，均係口徑0.40吋制式子彈，
      均經試射，可擊發，認具殺傷力，有卷附內政部警政署刑
      事警察局97年6 月9 日刑鑑字第0970068294號槍彈鑑定書
      1 份（見雄檢97年偵16468 號卷第39頁至第44頁）附卷供
      參，足認扣案之改造槍枝、制式子彈均具有殺傷力無疑。
      又共同被告甲○○所持之自首之制式子彈13顆，與高雄市
      政府警察局刑事鑑識中心於被害人辛○○、戊○○之自小
      客車上所採集到之彈殼相符，應可認定係由甲○○所持以
      自首之制式手槍2 支所發射，足見有用該2 支制式手槍槍
      擊。
（三）被告庚○○雖否認參與持槍殺人，辯稱：坐計程車追時，
      沒有聽到槍聲，不知道有開槍射擊之事云云，惟查証人即
      攔截查獲之警員詹益榮於本院審理時陳稱：「在路口攔下
      他，要他不要動，盤查後初步檢查相關資料，發現並無異
      狀，副駕駛座庚○○說如果沒有搜到槍要怎樣，我們後來
      就將人帶回盤查，不確定他就是被告，但是在派出所好像
      認識庚○○，所以被害人就指認是他，所以我們有隔離，
      檢查他身上的東西，發現手機的SIM 卡不見，所們合理懷
      疑有湮滅證據之情形，我們後來聽計程車司機，問其開車
      方向再核對被害人被槍擊的路線，認為是合理的」等語（
      見98年1 月19日本院審判筆錄，即本院1780號上訴審卷第
      142 頁背面）。因在副駕駛座之庚○○被警攔下時說「如
      果沒有搜到槍要怎樣」，可見被告庚○○知道在前追之11
      66-TF 號黑色賓士自小客車有帶槍及開槍，而仍命不知情
      之計程車司機追逐被害人之車輛，此足証被告庚○○自始
      知情1166-TF 號黑色賓士自小客車有帶槍而參與槍擊，事
      証明確，被告庚○○所辯係卸責之詞，不足採信，其犯行
      亦已堪認定。
二、核被告庚○○所為，係犯刑法第271 條第2 項、第1 項之殺
    人未遂罪，及槍砲彈藥刀械管制條例第7 條第4 項未經許可
    持有制式手槍罪、同條例第8 條第4 項之未經許可持有可發
    射子彈具有殺傷力之改造手槍罪、同條例第12條第4 項之未
    經許可持有子彈罪 (其中制式手槍部分起訴法條誤載為同條
    例第8 條第4 項之罪，應予變更為係同條例第7 條第4 項之
    罪)。 被告庚○○與丁○○間，有犯意聯絡及行為分擔，為
    共同正犯。被告庚○○以單一持有行為同時觸犯上開3 罪，
    為想像競合犯，應依刑法第55條想像競合犯之規定，從一重
    論以槍砲彈藥刀械管制條例第7 條第4 項之未經許可持有制
    式手槍罪。又被告庚○○參與槍擊被害人辛○○、戊○○2
    人，亦係一殺人行為觸犯數罪名，亦為想像競合犯，此部分
    應依刑法第55條想像競合犯之規定論以一罪。被告庚○○所
    犯殺人未遂罪與違反槍砲彈藥刀械管制條例罪2 罪間，犯意
    各別，罪名不同，應分論併罰。被告庚○○於86年間曾犯違
    反麻醉藥品管理條例、肅清煙毒條例等罪，經本院先後判處
    有期徒刑3 年4 月、9 月、8 月、8 月、5 年2 月確定，經
    接續執行，於90年9 月6 日假釋出監，於94年11月23日假釋
    期滿執行完畢之事實，有臺灣高雄地方法院檢察署刑案資料
    查註錄表可稽，其於前開有期徒刑執行完畢後，五年以內再
    犯有期徒刑以上刑之本罪為累犯，應依法加重其刑，惟所犯
    殺人罪本刑死刑、無期徒刑部分，依法不得加重。被告庚○○所犯殺人未遂部分，應依未遂犯之規定，減輕其刑，並依
    法先加後減。
三、原審不察，就被告庚○○部分遽諭知無罪，尚有未洽，檢察
    官上訴指摘原判決此部分不當，為有理由，自應予撤銷改判
    。審酌被告庚○○共同未經許可擅自持有具殺傷力之制式手
    槍、改造手槍及制式子彈，用以槍擊被害人，罔顧他人生命
    、身體安全，並造成社會治安之危險與不安，犯後否認犯罪
    ，態度不佳等一切情狀，爰就殺人未遂部分，量處有期徒刑
    6 年，就非法持有手槍部分，量處有期徒刑5 年6 月，併科
    罰金新臺幣15萬元，並定其應執行刑為有期徒刑10年6 月，
    併科罰金新臺幣15萬元，罰金部分並諭知如易服勞役以新臺
    幣1 千元折算一日。扣案之制式手槍2 支、制式子彈13顆，
    經送鑑定結果，均具殺傷力，業如前述，則除鑑定試射子彈
    6 顆外所剩餘之子彈，及未扣案之土造手槍1 支，無証据証
    明已滅失，因均屬違禁物，均應依刑法第38條第1 項第1 款
    規定宣告沒收；至鑑定試射之子彈6 顆，雖具殺傷力，惟已
    因試射而滅失，失其違禁物之性質，則不予宣告沒收，又甲○○向警另提出之仿BERETTA 廠M9型半自動改造手槍1 支 (
    槍枝管制編號0000000000) ，與槍擊案無涉，此部分亦不予
    宣告沒收，併予敘明
參、被告甲○○被訴殺人未遂上訴駁回部分：
一、公訴意旨略以：被告甲○○ (非法持有槍彈部分已經原審法
    院判處有期徒刑4 年6 月，併科罰金新台幣15萬元未經上訴
    而確定)均 明知綽號「老芋仔」之男子丁○○（另案偵辦中
    ）與辛○○有賭債新台幣1540萬元之糾紛，且綽號「哲偉」
    不詳姓名之成年男子於民國92年2 月間之某日，曾交付具殺
    傷力之手槍3 把及子彈35顆予甲○○，竟仍與甲○○、丁○○共同基於殺人及持有具殺傷力之槍、彈之犯意聯絡，約定
    於97年4 月10日凌晨，若接聽到綽號「阿利」男子之行動電
    話後，即共同前往處理丁○○與辛○○之債務，庚○○應允
    後，於97年4 月10日凌晨5 時許，在高雄市○○區○○路與
    民生路交岔口附近之「壺說八道KTV 」內，接聽綽號「阿利
    」男子行動電話後，立即依約搭乘由不知情之己○○所駕駛
    之車牌號碼Z9-2 72 號計程車，前往高雄市○○○路與甲○○、丁○○所駕駛車牌號碼1166-TF 號黑色賓士自小客車會
    合，並沿高雄市○○○路南向北行駛，尾隨戊○○所駕駛搭
    載辛○○之車牌號碼7456 -ME號黑色自小客車。於同日凌晨
    5 時30分許，戊○○與辛○○行駛至博愛二路與新庄仔路交
    岔口，此時庚○○接聽到綽號「阿利」男子之行動電話並依
    其指示前往新莊一路與博愛二路交岔口，庚○○與甲○○、
    丁○○準備前後攔截戊○○與辛○○所駕駛自小客車，待戊○○所駕駛自小客車經過時，庚○○隨即指示己○○即計程
    車司機將計程車橫放並對戊○○與辛○○大喊「別走」，戊○○見狀後，立即從庚○○所搭乘計程車左側快速離開，並
    左轉新庄仔路時，丁○○與甲○○即駕駛其自小客車超前攔
    阻戊○○與辛○○所駕駛自小客車，戊○○見狀後，立即回
    轉新庄仔路由西往東快速行駛，此際甲○○、丁○○所駕駛
    自小客車亦行駛至戊○○與辛○○所駕駛自小客車旁，甲○○、丁○○隨即取出手槍，並在戊○○與辛○○往新莊仔路
    由西往東方向左轉自由二路北向南方向快速逃離時，庚○○
    、甲○○與丁○○均緊跟在後，且甲○○、丁○○亦以上開
    手搶持續向戊○○與辛○○射擊22次，待戊○○與辛○○行
    駛自由二路與十全二路交岔口時，左轉十全二路行駛，隨即
    向十全派出所報案，庚○○、甲○○與丁○○始未繼續跟隨
    與開槍射擊，因而未得逞。嗣於同日上午6 時25分許，庚○○依綽號「阿利」之男子行動電話指示後，前往十全派出所
    查看戊○○、辛○○之狀況，為警查覺形跡可疑攔下，始查
    悉上情。因認被告甲○○涉有刑法第271 條第2 項、第1項
    之共同殺人未遂罪嫌。
二、公訴人認被告甲○○涉有共同殺人未遂罪嫌，無非係以：被
    告甲○○於警詢及偵訊中之自白，證人即同案被告庚○○之
    供述，佐以車牌號碼7456 -ME自小客車之車損照片16張、高
    雄市政府警察局刑警大隊扣押物品目錄表、扣案如附表所示
    之手槍、子彈、高雄市政府警察局現場勘察報告、高雄市政
    府警察局三民第一分局十全派出所員警工作記錄簿、彈道鑑
    定照片175 張、高雄市政府警察局槍枝初步檢視報告表、內
    政部警政署刑事警察局刑鑑字第0970068294號槍彈鑑定書可
    稽（見警A 卷第17頁至第18頁、第57頁至第67頁，警B 卷第
    1 頁至第13頁、第16頁至第21頁、第23頁至第117 頁、第11
    8 頁至第123 頁，雄檢97年偵字第13438 號卷第39頁至第44
    頁）等語，為其論據。
三、訊之被告甲○○固坦承其持本件扣案槍彈射擊被害人戊○○
    、辛○○云云，且證人即同案被告庚○○亦於法院審理中具
    結證稱：案發當天有聽甲○○在講丁○○被打的情形，當時
    甲○○非常氣憤，說要找辛○○理論，又當時駕駛黑色賓士
    車的人就是甲○○，有看到甲○○在博愛路與新庄路口轉彎
    後加速跟著辛○○的車云云（見原審卷第68頁至第71頁）。
    惟查：
（一）證人即被害人辛○○於原審審理中具結證稱：我與被告甲○○曾經見過幾次面，在案發當天有計程車與黑色賓士車
      在跟我車，我要加速離開時，黑色賓士車就靠近我車的右
      側，並開始開槍，造成車子被槍擊車損的地方都集中在右
      側，而在自由路與十全路口時，從黑色賓士車放下的車窗
      可以清楚看到駕駛人是丁○○，且看到他有拿槍，現場並
      沒有看到被告甲○○等語（見原審卷第56頁背面至第60頁
      ）；證人即被害人戊○○亦於原審審理中具結證稱：我之
      前從來沒有見過被告甲○○，我當天開車搭載辛○○，發
      現後面有車在跟時，想要跑走，但計程車跟黑色賓士車為
      了要把我車攔下，黑色賓士車就亮槍，開始朝我的副駕駛
      座射擊，到十全路時黑色賓士車從右後方攔到我車前，當
      時看到從黑色賓士車開槍射擊的駕駛人是丁○○，並不是
      在場的被告甲○○等語（見原審卷第60頁背面至第63頁）
      。本院審理時被害人辛○○、戊○○仍指認看見開槍者是
      丁○○（見98年1 月5 日本院審判筆錄）。顯見當時追逐
      被害人的車輛是黑色賓士車，而該車之駕駛人於追逐過程
      中有搖下車窗，被害人因而有明顯看到駕駛人之面容，應
      可正確指認。佐以被害人辛○○前述，其與丁○○及甲○○均屬認識，應無錯認之理；被害人戊○○前述：僅熟識
      丁○○，從未見過甲○○，更無錯看之可能，是實際上駕
      駛黑色賓士車之人應為丁○○，而非被告甲○○，應為可
      採。又該黑色賓士車是丁○○之姊妹丙○○所有，丙○○
      所講甲○○借車情節，與甲○○所述借車及還車情節不符
      （見98年2 月9 日本院審判筆錄），此亦足見甲○○當天
      應未借用駕駛該黑色賓士車，槍擊應非被告甲○○所為。
（二）又被害人戊○○所駕駛並遭開槍射擊車牌號碼7456-ME 號
      之自小客車，車身彈孔多分佈於右側車身乙情，有高雄市
      政府警察局刑事鑑識中心現場勘查報告及現場勘查相片冊
      各1 份（見警B 卷第23頁至第117 頁）在卷可稽，顯見黑
      色賓士車係從被害人車輛之右後側追逐被害人，與證人戊○○、辛○○前開證述相符，則開槍射擊之人應係乘坐於
      黑色賓士車左側之人無疑，佐以證人即被害人辛○○、戊○○前開所證：黑色賓士車僅有駕駛座的車窗有搖下，駕
      駛人並持槍射擊，其他車窗沒有搖下等語，故認黑色賓士
      車上應僅有駕駛1 人，而無乘客，應無疑義。
（三）準此本件駕駛黑色賓士車並開槍射擊之人既為丁○○，顯
      見被告甲○○並非實際持槍射擊之人。而被告甲○○非實
      際在場開槍射擊之人，卻對現場狀況、追逐路線、射擊方
      式均知之甚詳，顯係事發後迄自首期間有與丁○○串供乙
      情，甚為明確。再被告甲○○所持之自首之制式子彈13顆
      ，雖與高雄市政府警察局刑事鑑識中心於被害人辛○○、
      戊○○之自小客車上所採集到之彈殼相符，應可認定係由
      其所持以自首之制式手槍2 支所發射，惟其僅能證明系爭
      制式手槍、子彈係射擊被害人之車輛所用，並不能證明被
      告甲○○即涉有本件持槍殺人之罪嫌，公訴人亦未提出其
      他證據證明被告甲○○有何殺人未遂犯行，揆諸前揭法條
      規定及判決意旨說明，縱被告甲○○持槍自首，亦不能單
      憑其自白即認其涉有本件殺人未遂之犯行，此殺人未遂部
      分無法証明被告甲○○犯罪。
四、原審以不能証明被告甲○○犯殺人未遂罪，此部分依法諭知
    無罪，核無不合，檢察官上訴指摘原判決此部分不當，為無
    理由，此部分應予駁回。
五、至被告甲○○有為人頂替犯罪之罪嫌部分，因未據檢察官起
    訴，法院自無從審究，併此敘明。
據上論結，應依刑事訴訟法第368 條、第369 條第1 項前段、第
364 條、第299 條第1 項前段、第300 條，槍砲彈藥刀械管制條
例第7 條第4 項、第8 條第4 項、第12條第4 項、第18條第1 項
，刑法第11條、第271 條第2 項、第1 項、第28條、第55條、第
42 條 第3 項、第38條第1 項第1 款，判決如主文。
本案經檢察官許美女到庭執行職務。
中    華    民    國    98    年    3     月    9     日
              刑事第六庭    審判長法  官  王憲義
                                  法  官  邱永貴
                                  法  官  張盛喜
以上正本證明與原本無異。
被告甲○○不得上訴。
庚○○部分及檢察官如不服本判決應於收受本判決後10日內向本
院提出上訴書狀，其未敘述上訴理由者，並得於提起上訴後10日
內向本院補提理由書狀（均須按他造當事人之人數附繕本）「切
勿逕送上級法院」。
中    華    民    國    98    年    3     月    9     日
                                  書記官  黃一秋
附錄本件判決論罪科刑法條：
附錄論罪科刑法條：
中華民國刑法第271條
（普通殺人罪）殺人者，處死刑、無期徒刑或10年以上有期徒刑
。
前項之未遂犯罰之。
預備犯第1 項之罪者，處2 年以下有期徒刑。
槍砲彈藥刀械管制條例第7 條第4 項
未經許可，持有、寄藏或意圖販賣而陳列第一項所列槍砲、彈藥
者，處五年以上有期徒刑，併科新台幣一千萬元以下罰金。
第8 條第4 項
未經許可，持有、寄藏或意圖販賣而陳列第一項所列槍枝者，處
三年以上十年以下有期徒刑，併科新臺幣七百萬元以下罰金。
第12條第4 項
未經許可，持有、寄藏或意圖販賣而陳列子彈者，處五年以下有
期徒刑，併科新台幣三百萬元以下罰金。


司法院資訊處製作；財團法人民間司法改革基金會備份。
